【裁判字號】    92,易,922
【裁判日期】    920604
【裁判案由】    公共危險
【裁判全文】
臺灣臺中地方法院刑事判決                          九十二年度易字第九二二號
    公  訴  人  臺灣臺中地方法院檢察署檢察官
    被      告  乙○○
                丙○○
右列被告因公共危險案件，經檢察官提起公訴（九十一年度偵字第二二九一七號、九
十二年度偵字第三一五一號），本院判決如左：
    主      文
乙○○失火燒燬現供人使用之住宅，處有期徒刑月，如易科罰金，以佰元折算壹
日。
丙○○無罪。
    事      實
一、丙○○為台中縣豐原市○○街一Ｏ一號木造老舊平房之所有人，與乙○○合夥在
    該處經營卡拉ＯＫ店，於民國九十一年九月十八日晚上十時許，丙○○之朋友張
    太國、張仕政來訪，乙○○亦攜帶其妹妹年約四、五歲之幼子前來，其四人遂一
    同在客廳喝酒聊天，嗣因乙○○外甥睏乏，乙○○乃帶其至客廳後之和室內睡覺
    ，乙○○本應注意看管其外甥，避免其接近危險源，且隨時查看其狀況，竟疏未
    注意，逕自在客廳與丙○○等人喝酒聊天。終因其外甥約於翌日（即九月十九日
    ）凌晨零時二十分許睡醒後，玩弄置放於和室內點蚊香用之打火機，而點燃堆置
    在旁之衣物，直至乙○○聞到煙味告知丙○○，丙○○進入和室查看始發現已起
    火燃燒，趕忙先將乙○○外甥抱出，再至廚房取來一盆水企圖滅火，未料潑灑後
    引起更大之濃煙，丙○○見無法再行靠近即逃出屋外，火勢旋即延燒隔壁忠孝街
    九十九號、九十七號及九十五號現供人使用之木造住宅，致忠孝街一Ｏ一號及九
    十九號住宅燒燬、九十七號住宅之天花板及屋內擺設均未受燒，僅屋頂輕受煙薰
    、九十五號住宅僅屋頂輕受煙薰，嗣經鄰居報案後由消防隊迅速趕至後始撲滅火
    勢。
二、案經台中縣警察局豐原分局報請臺灣臺中地方法院檢察署檢察官偵查起訴。
    理      由
壹、有罪部分：
一、訊據被告乙○○矢口否認有何過失犯行，辯稱：其不知道房子如何著火，且其事
    後問其外甥，他說沒有玩火云云。然查：
(一)、台中市○○市○○街一Ｏ一號住宅失火，進而延燒同街九十九號、九十七號及九
    十五號住宅之事實，業據被告乙○○、丙○○於本院審理時供述屬實，核與證人
    甲○○、戊○○、丁○○、己○○分別於警詢及本院審理時指訴之情節相符，並
    有照片三十六張附於偵查卷可稽，復經檢察官勘驗火場查明屬實，製有勘驗筆錄
    一份在卷可按。另於火場尋獲之行動電話充電器一組，經送內政部消防署鑑定結
    果認未發現有明顯故障或通電跡證，此有鑑定報告一份附於偵查卷可參，顯然本
    件火災已可排除係因該行動電話充電器故障走火所致甚明。
(二)、依台中縣消防局火災調查報告書所載：「起火原因研判：(1)本案經清理現場，起
    火點附近除配電線路、日光燈及疑似行動電話充電器外，並無丙○○所稱的電風
    扇，而配電線路均未尋獲電線短路熔痕。又勘查時乙○○及丙○○明確指稱，火
    災發生時先聞到燒焦味，當時電燈還是亮著無異狀，又起火戶的配電盤電源總開
    關呈關閉狀態，應係火災發生後遭人為關閉，故研判電器因素引燃之可能性應可
    排除。(2)勘查時陳、黃二人均稱發現火災前還沒睡覺在營業店面聊天，獨留四歲
    男童於榻榻米和室間，聞到燒焦味後陳員入內將受到驚嚇呆坐於床上的男童抱出
    ，再到浴室拿臉盆裝水滅火。陳、黃二人所供稱若均為實情，則由時間性或可推
    測發火源應屬明火，非經長期悶燒引燃的現象。又經清理現場榻榻米和室附近建
    材、物品並無特別局部嚴重燒失炭化等悶燒現象，且除尋獲二只打火機外，並無
    發現其他足以引燃火災之火源，．．綜合上述分析，研判本案起火原因仍不排除
    小孩玩火引燃附近易燃物品，繼而擴大延燒之可能性。」、「結論：一Ｏ一號應
    為起火戶，榻榻米和室附近應受較長時間的燃燒，為最初起火點，研判起火原因
    仍不排除小孩玩火引燃附近易燃物品，繼而擴大延燒之可能性」等語，有台中縣
    消防局火災調查報告書一份、相片三十六張附於偵查卷可稽，足見本件火災之起
    火戶確為台中縣豐原市○○街一Ｏ一號住宅，且起火原因應非由於電線或電器走
    火，而係因小孩玩火引燃易燃物品繼而擴大延燒所致。況被告丙○○於偵查中供
    稱：「我發現失火，把小孩抱出來時，小孩在門邊坐著」、「（小孩抱出來時他
    有沒有在哭？）沒有」等語，則衡諸情理，倘若被告乙○○外甥於起火時係在睡
    覺狀態，則其應係臥睡姿勢，且亦不可能在突受火焰熱氣薰燙後仍無哭鬧之反應
    ，益徵本件失火應係被告乙○○外甥玩火所致。
(三)、又依前開火災調查報告書所載，前開一Ｏ一號住宅失火後延燒九十九號、九十七
    號及九十五號住宅，其中九十五號住宅僅屋頂輕受煙薰，九十七號住宅之天花板
    及屋內擺設均未受燒，僅屋頂輕受煙薰，是堪認該九十五號及九十七號住宅尚未
    失其住居之通常效用，應未達燒燬之程度。另前開九十九號住宅受燒後，通道兩
    側的木質裝潢輕微受燒，靠西側及北側上半部分木質板面有燒失現象，Ａ臥室天
    花板木質板面已燒失，隔間裝潢之木質板面有燒失現象，木質裝潢以北側木質架
    構燒細炭化較嚴重，Ｂ臥室天花板燒失，屋頂木質橫樑及木條架構均以北側燒失
    受燒最為嚴重，木質裝潢亦係北側木質架構燒細炭化較嚴重，東、南側的裝潢木
    質表面燒失；而一Ｏ一號住宅受燒後，營業店面天花板有輕微受燒炭化的現象，
    Ａ客房天花板外表輕微受燒炭化，榻榻米木質拉門嚴重燒失，天花板受燒塌陷，
    浴室屋頂天花板附近有輕微受燒現象，榻榻米和室正上方夾層受燒塌陷，足認該
    九十九號及一Ｏ一號住宅已失其住居之通常效用而達燒燬之程度，允無疑義。
(四)、被告乙○○事發後經檢測其呼氣所含酒精濃度為Ｏ．三七ｍｇ／Ｌ，被告丙○○
    之呼氣所含酒精濃度為Ｏ．七九ｍｇ／Ｌ，此有酒精測試單據二份附於偵查卷可
    按，足見被告乙○○於其外甥入睡後即至客廳與被告丙○○等人喝酒聊天，應無
    庸疑。而被告乙○○攜帶其外甥至被告丙○○住處，其對於該幼子本有監督、照
    護及看管等注意義務，自應於其外甥入睡後隨時查看其狀況並予以照料，竟仍逕
    自在客廳與被告丙○○等人喝酒聊天，而疏失於照料及看管其外甥之責任，終因
    其外甥睡醒後把玩打火機而點燃易燃物品，繼而擴大延燒住宅，其顯有過失，且
    其過失與本件失火間，亦有相當因果關係。
(五)、綜上所述，被告乙○○之過失犯行明確，其所辯無非卸飾之詞，不足採信，事證
    明確，其犯行洵堪認定。
二、核被告乙○○所為，係犯刑法第一百七十三條第二項之過失燒燬現供人使用之住
    宅罪。查刑法上之失火罪，其直接被害法益為一般社會之公共安全，雖私人之財
    產法益亦同時受其侵害，但本罪係列入公共危險章內，自以社會公安之法益為重
    ，故一個失火行為燒燬多家房屋，仍只成立一罪（最高法院二十一年上字第三九
    一號判例意旨參照），故本件被告一個失火行為雖燒燬二家住宅，惟仍只成立一
    罪。爰審酌被告過失之程度、犯罪所生之損害、尚未與被害人達成和解及其犯罪
    後之態度等一切情狀，量處如主文所示之刑，並諭知易科罰金之折算標準。
貳、無罪部分：
一、公訴意旨另以：被告丙○○係台中縣豐原市○○街一Ｏ一號平房之所有人，明知
    其所有現住之木造老舊房屋平時應注意消防安全，並注意避免小孩接近危險來源
    ，以防火警，
二、按犯罪事實應依證據認定之，無證據不得推定其犯罪事實，又不能證明被告犯罪
    者，應為無罪判決之諭知，刑事訴訟法第一百五十四條、第三百零一條第一項定
    有明文。又認定不利於被告之證據須依積極證據，苟積極證據不足為不利於被告
    事實之認定時，即應為有利被告之認定，更不必有何有利之證據，最高法院三十
    年上字第八一六號判例可資參照。
三、公訴人認被告丙○○涉有失火燒燬現供人使用住宅罪行，無非以被告在起火點之
    和室內置放打火機以供點蚊香及抽煙之用，應注意看管被告乙○○之外甥，避免
    其接近危險源，竟疏未注意，致被告乙○○外甥玩弄打火機而點燃易燃物品，繼
    而擴大延燒為其主要論據。訊據被告丙○○堅決否認右揭犯行，辯稱：小孩子是
    乙○○帶去的，係乙○○要負看管之責，其也是受害者等語。經查：
(一)、被告丙○○業於偵查中供稱：「（小孩叫什麼名字？）．．他是我合夥人乙○○
    的妹妹的小孩」、「（冰箱電源的插座材質為何？）．．因為約十五年，曾經出
    租過給別人」等語，足見被告丙○○與乙○○係合夥在台中縣豐原市○○街一Ｏ
    一號經營卡拉ＯＫ店無誤，是被告丙○○於本院審理時提出房屋租賃契約書一份
    ，並供稱係被告乙○○向其承租房子經營卡拉ＯＫ店云云，顯不足採。
(二)、惟按刑法上過失犯之成立，須行為人違反其注意義務為要件，是其前提必須行為
    人在法律上有注意之義務。本件失火原因係被告乙○○外甥玩火所致，被告丙○
    ○對於乙○○外甥在法律上本無任何監督、照料及教養之責，且被告乙○○平日
    並未在台中縣豐原市○○街一Ｏ一號居住，僅於失火當日晚上因與其妹妹爭吵，
    始帶同其外甥至上開處所居住，此據被告乙○○於本院審理時供述明確，足見被
    告乙○○及其外甥並非經常性在前開處所居住，則被告丙○○平時之生活起居本
    無庸考量被告乙○○之外甥，是其將打火機置放在起火點之和室內，本無何違反
    注意義務之處，且在被告乙○○帶同其外甥進入和室睡覺之際，始應注意其外甥
    週遭是否有危險源而加以排除，及應隨時注意其外甥之狀況。是縱然該打火機係
    被告丙○○所有，亦難以此即謂其有違反注意之義務而有過失犯行甚明。
四、綜上所述，被告丙○○應無過失，其辯解應可採信，此外復查無其他積極之證據
    足以證明被告丙○○有何公訴人所指之犯行，既不能證明被告丙○○犯罪，爰依
    法為無罪判決之諭知。
據上論斷，應依刑事訴訟法第二百九十九條第一項前段、第三百零一條第一項，刑法
第一百七十三條第二項、第四十一條第一項前段，罰金罰鍰提高標準條例第一條前段
、第二條，判決如主文。
中      華      民      國      九十二      年      六    月      四    日
                                    臺灣臺中地方法院刑事第七庭
                                        法  官  簡  源  希
右正本證明與原本無異。
如不服本判決，應於判決送達後十日內向本院提出上訴狀，上訴於臺灣高等法院臺中
分院( 須附繕本 )。
                                        書記官
中      華      民      國      九十二      年      六  月      六    日
附錄論罪科刑法條：
刑法第一百七十三條第一項：放火燒燬現供人使用之住宅或現有人所在之建築物、礦
                          坑、火車、電車或其他供水、陸、空公眾運輸之舟、車
                          、航空機者，處無期徒刑或七年以上有期徒刑。
                  第二項：失火燒燬前項之物者，處一年以下有期徒刑、拘役或五
                          百元以下罰金。


司法院資訊處製作；財團法人民間司法改革基金會備份。
